臺灣新竹地方法院民事簡易判決  
111年度竹簡字第349號
原      告  泰安產物保險股份有限公司新竹分公司

法定代理人  賴金輝  
訴訟代理人  金承吉  


被      告  陳沅    

訴訟代理人  張嘉訓  
上列當事人間損害賠償事件，本院於民國111年9月15日辯論終結
，判決如下：
    主  文
被告應給付原告新臺幣貳拾伍萬伍仟捌佰肆拾玖元，及自民國一
一一年七月十日起至清償日止，按年息百分之五計算之利息。
原告其餘之訴駁回。
訴訟費用新臺幣肆仟玖佰陸拾元由被告負擔新臺幣貳仟捌佰貳拾
柒元，餘由原告負擔。
本判決第一項得假執行。
    事實及理由
一、原告主張：被告於民國111年4月3日11時33分許駕駛車牌號
    碼000-0000號租賃小客車行經新竹市○○街00號前時，因倒車
    未依規定，而撞擊原告承保戶即訴外人吳欣蒨所有停放路邊
    之車牌號碼000-0000號自用小客車，致該車牌號碼000-0000
    號自用小客車受損，原告已依保險契約理賠該車牌號碼000-
    0000號自用小客車受損之修復費用新臺幣（下同）452,456
    元（含工資143,762元、烤漆82,895元、零件225,799元），
    原告依保險法第53條第1項規定取得代位求償權。為此，爰
    依保險代位請求權及民法第184條第1項前段、第191條之2規
    定侵權行為之法律關係提起本件訴訟，並聲明：被告應給付
    原告452,456元，及自起訴狀送達翌日起至清償日止，按年
    息5%計算之利息。原告願供擔保請准宣告假執行。
二、被告則以：對於原告車輛受損部位有所疑慮，原告主張受損
    位置係左後門、左後葉子板、左後保險桿，被告認為這3處
    看起來有3次受力痕跡，以左後葉子板來看，若左後葉子板
    會被撞到凹陷，左後輪應該會有大面積擦傷痕跡，同理可證
    ，左後保險桿也是同樣道理，若撞到左後保險桿時，左後輪
    亦會有擦傷才是，然被告僅有1次撞擊，不知對方車輛是否
    已經有受損等語抗辯。並聲明：原告之訴駁回。
三、本院之判斷：
（一）原告主張之前揭事實，業據提出新竹市警察局道路交通事
      故當事人登記聯單、道路交通事故現場圖、現場照片為證
      ，並有新竹市警察局111年6月30日竹市警交字第11100258
      00號函檢送之交通事故相關資料在卷可稽，堪信原告之主
      張為真實。
（二）查本件交通事故之發生確係因被告倒車未依規定之過失，
      而倒車時撞擊訴外人吳欣蒨所有停放路邊之車牌號碼000-
      0000號自用小客車，此有新竹市警察局111年6月30日竹市
      警交字第1110025800號函檢送之交通事故相關資料在卷可
      稽，復為被告所不爭執，自堪認本件交通事故之發生確係
      因被告之過失所致，且被告之過失行為與訴外人吳欣蒨所
      有之車牌號碼000-0000號自用小客車受有損害間亦具相當
      因果關係，被告自應就其過失不法侵權行為所致訴外人吳
      欣蒨所有之車牌號碼000-0000號自用小客車之損害，負賠
      償責任。
（三）第查，被告雖辯稱該車牌號碼000-0000號自用小客車受損
      位置係左後門、左後葉子板、左後保險桿，但這3處看起
      來有3次受力痕跡，以左後葉子板來看，若左後葉子板會
      被撞到凹陷，左後輪應該會有大面積擦傷痕跡，同理可證
      ，左後保險桿也是同樣道理，若撞到左後保險桿時，左後
      輪亦會有擦傷才是，然被告僅有1次撞擊，不知對方車輛
      是否已經有受損，故對於該車輛受損部位有所疑慮云云。
      然觀諸本件事故發生後，被告自承係倒車時深踩油門而暴
      衝撞擊停放路邊之該車牌號碼000-0000號自用小客車，伊
      駕駛之小客車撞擊之位置係在右側車身B柱附近及右後車
      尾，此有新竹市警察局111年6月30日竹市警交字第111002
      5800號函檢送之被告A3類道路交通事故調查表筆錄、雙方
      車損照片可稽。再參諸雙方車損照片，該車牌號碼000-00
      00號自用小客車受損位置確係在左後車門、左後葉子板、
      左後保險桿，且左後車門係延伸至左後葉子板凹陷，再約
      略延伸至左後保險桿脫落，及左後葉子板下方之左後保險
      桿略有一處稍微凹陷，然該左後車門連接延伸至左後葉子
      板之凹陷及左後葉子板下方之左後保險桿略有一處稍微凹
      陷均僅係表淺之凹陷，並非深凹之凹陷，而被告駕駛之小
      客車則係右後車尾及右側車身B柱附近（即右前後車門中
      間）均有明顯大範圍嚴重刮擦損痕跡，顯然依該車牌號碼
      000-0000號自用小客車左後車門、左後葉子板、左後保險
      桿之受損狀況，應確係被告因倒車暴衝之作用力，而由右
      後車尾斜撞該車牌號碼000-0000號自用小客車左後車門、
      左後葉子板、左後保險桿所致，並因而刮擦其駕駛之小客
      車右側車身B柱附近；且觀諸該車牌號碼000-0000號自用
      小客車左後葉子板本即如同一般車輛係在左後車輪上方外
      緣，且較左後車輪突出一些，而被告係因倒車暴衝之作用
      力，由右後車尾斜撞該車牌號碼000-0000號自用小客車，
      因此造成該車牌號碼000-0000號自用小客車左後車門連接
      延伸至左後葉子板之凹陷及左後葉子板下方之左後保險桿
      略有一處稍微凹陷，且均係表淺之凹陷，則被告因倒車暴
      衝之作用力，而由右後車尾斜撞該車牌號碼000-0000號自
      用小客車左後車門、左後葉子板、左後保險桿，而未撞擊
      該車牌號碼000-0000號自用小客車左後車輪造成大面積擦
      傷痕跡，自屬合理。據此，被告前開所辯，顯然均不足採
      信。更何況，本件交通事故係發生於000年0月0日11時33
      分許，被告於事故發生後並未報警處理及留在現場，而僅
      留字條即逕離去，現場亦無路口監視器攝錄影像，且無雙
      方行車紀錄器攝錄影像，而訴外人吳欣蒨則係當日12時許
      發現被告所留字條即報警處理，此已據新竹市警察局111
      年6月30日竹市警交字第1110025800號函敘明在卷，並有
      該函檢送之被告及訴外人吳欣蒨A3類道路交通事故調查表
      筆錄可稽，然被告事後始辯稱不知對方車輛是否已經有受
      損，對於該車輛受損部位有所疑慮云云，復未為任何之舉
      證，自更不足採信。
（四）按因故意或過失不法侵害他人之權利者，負損害賠償責任
      ；汽車、機車或其他非依軌道行駛之動力車輛，在使用中
      加損害於他人者，駕駛人應賠償因此所生之損害；不法毀
      損他人之物者，被害人得請求賠償其物因毀損所減少之價
      額。民法第184條第1項、第191條之2、第196條分別定有
      明文。又物被毀損時，被害人除得依據民法第196條請求
      賠償外，並不排除民法第213條至第215條之適用，依民法
      第196條請求賠償物被毀損所減少之價額，得以修復費用
      為估定之標準，但以必要者為限（例如：修理材料以新品
      換舊品，應予折舊），有最高法院77年度第9次民事庭會
      議決議、73年度台上字第1574號判決足資參照。查被告就
      本件交通事故之發生確有過失，自應就所致訴外人吳欣蒨
      所有之車牌號碼000-0000號自用小客車毀損負損害賠償之
      責。惟修復之必要費用，修理材料以新品換舊品，應予折
      舊，而原告確已依保險契約理賠該車牌號碼000-0000號自
      用小客車受損之修復費用452,456元（含工資143,762元、
      烤漆82,895元、零件225,799元），有原告提出之估價單
      暨車損照片、電子發票在卷可稽，應堪足採信。惟該車牌
      號碼000-0000號自用小客車係106年10月出廠，有原告提
      出之行車執照影本在卷可按，算至本件交通事故發生時（
      即111年4月3日）已使用4年6月，依前揭說明，以新品換
      舊品而更換之零件，自應予以折舊。而依行政院公布之固
      定資產耐用年數表及固定資產折舊率表，非運輸業用客、
      貨車之耐用年數為5年，採定率遞減法計算折舊，每年折
      舊369/1000。依此計算該車牌號碼000-0000號自用小客車
      更新零件折舊後之必要修復費用即為29,192元。據此，該
      車牌號碼000-0000號自用小客車之必要修復費用即為255,
      849元（計算式如下：工資143,762元＋烤漆82,895元＋折舊
      後之零件29,192元＝255,849元）。
（五）第按，被保險人因保險人應負保險責任之損失發生，而對
      於第三人有損失賠償請求權者，保險人得於給付賠償金額
      後，代位行使被保險人對於第三人之請求權，保險法第53
      條第1項定有明文；而此項法定代位權之行使，有債權移
      轉之效果，故於保險人給付賠償金額後，被保險人對於第
      三人請求權即移轉於保險人（最高法院69年度台上字第92
      3號判決意旨參照）。查原告業已依保險契約之約定賠付
      所承保之該車牌號碼000-0000號自用小客車修復費用，揆
      諸前開說明，自得代位被保險人行使對被告之損害賠償請
      求權。惟損害賠償係填補被害人之實際損害，保險人依保
      險法第53條第1項規定代位被害人請求損害賠償時，倘被
      害人之損害額超過或等於保險人已賠付之金額，保險人固
      得就賠付之範圍代位請求賠償，惟如被害人之損害額小於
      保險人賠付之金額，則保險人所得代位請求者，即應以該
      損害額為限（最高法院65年度台上字第2908號判例意旨參
      照）。據此，訴外人吳欣蒨所得請求被告賠償之損害額為
      255,849元，則原告所得代位請求賠償之損害即應以255,8
      49元為限。
（六）綜上，原告依保險代位請求權及侵權行為之法律關係，請
      求被告給付255,849元，及自起訴狀繕本送達翌日即111年
      7月10日起至清償日止按年息百分之5計算之遲延利息，即
      為有理由，應予准許。至逾上開部分以外之請求，則為無
      理由，應予駁回。
四、假執行宣告：本件係依民事訴訟法第427條第1項適用簡易訴
    訟程序所為被告部分敗訴之判決，就被告敗訴部分，應依職
    權宣告假執行。
五、訴訟費用負擔之依據：民事訴訟法第79條。
中　　華　　民　　國    111   年    10    月    6     日
                  新竹簡易庭    法  官  汪銘欽
以上正本係照原本作成。
如對本判決上訴，須於判決送達後20日內向本院提出上訴狀。
中　　華　　民　　國    111   年    10    月    6     日
                                書記官  周育瑜